【裁判字號】    95,交上易,66
【裁判日期】    950919
【裁判案由】    公共危險等
【裁判全文】
臺灣高等法院高雄分院刑事判決        95年度交上易字第66號
上  訴  人  臺灣高雄地方法院檢察署檢察官
被      告  甲○○
上列上訴人因被告公共危險等案件，不服臺灣高雄地方法院95
年度交易字第214 號中華民國95年6月22日第一審判決（起訴案
號：臺灣高雄地方法院檢察署95年度偵字第5758號），提起上訴
，本院判決如下：
     主  文
上訴駁回。
甲○○緩刑參年。
    事  實
一、甲○○考領有重型機車駕駛執照，明知服用酒類後，反應力
    及注意力均會降低，足以造成無法安全駕駛動力交通工具之
    危險，竟於民國94年12月5日21時許，在高雄縣鳳山市某小
    吃店內飲用保力達1瓶、啤酒3瓶之酒類後，已達體溫與血糖
    均降低、肌肉控制力差，而不能安全駕駛動力交通工具之狀
    態下，仍於同日23時許，騎乘車牌號碼為XJA－019號機車，
    沿高雄縣鳳山市○○路北往南方向行駛，原應注意汽車行駛
    時，駕駛人應注意車前狀況，並隨時採取必要之安全措施，
    而依其當時之狀況，雖係夜間無照明，但天氣晴、路面乾燥
    、無障礙物、視距良好，並無不能注意之情事，竟因酒醉及
    疏於注意，於行經新富路與南京路284 巷口之際，適有乙○
    ○騎乘車牌號碼LCU-763 號機車，沿南京路284 巷西往東方
    向行駛，亦行經上開地點欲左轉進入新富路，乙○○理應注
    意支線左轉車應讓幹道車先行，而依當時情形，又無不能注
    意之情形，竟疏於注意及此，未注意對向車道是否有來車，
    貿然左轉進入新富路，致與甲○○所駕駛之機車發生碰撞，
    因而使乙○○人車倒地並受有慢性硬腦膜下出血之傷害。甲
    ○○於肇事後，留在現場等候警員到場處理，並於有偵查犯
    罪權限之公務員知悉其犯罪前，向到場處理之警員承認其肇
    事並接受裁判，並測得甲○○之酒測值為0.63MG/L。
二、案經乙○○訴由高雄縣政府警察局鳳山分局移送臺灣高雄地
    方法院檢察署檢察官偵查起訴。
    理  由
一、訊據被告甲○○對上開事實供認不諱，核與告訴人乙○○所
    指訴情節相符，並有道路交通事故調查報告表、道路交通事
    故現場圖、刑法第185條之3案件測試觀察紀錄報告書等附卷
    足憑，而告訴人乙○○確因本件車禍受有慢性硬腦膜下出血
    之傷害，亦有長庚紀念醫院診斷證明書1 紙在卷可證；按汽
    車駕駛人飲用酒類後其吐氣所含酒精濃度超過每公升0.25毫
    克者，不得駕車；又汽車行駛時，駕駛人應注意車前狀況，
    並隨時採取必要之安全措施，道路交通安全規則第114 條第
    2 款、第94條第3 項分別定有明文，被告騎車依法即負有前
    開注意義務，於飲用酒類後其吐氣所含酒精濃度超過每公升
    0.25毫克者，不得騎車，且應隨時注意其車前狀況，以避免
    發生危險，況事發當時雖係夜間無照明，但天氣晴、路面乾
    燥、無障礙物、視距良好等情，有道路交通事故調查報告表
    在卷可證，詎被告竟於飲用酒類後其吐氣所含酒精濃度超過
    每公升0.25毫克後仍騎車，且未留意車前狀況，而冒然趨車
    前行致生本件車禍，其有過失至明，臺灣省高屏澎區車輛行
    車事故鑑定委員會鑑定意見書亦同此認定，被告之過失與告
    訴人乙○○所受上開傷害間顯有相當因果關係，是本件事證
    明確，被告之犯行堪以認定。
二、查被告飲酒後，已達客觀生活經驗上不能安全駕駛動力交通
    工具仍駕駛部分，核係犯刑法第185條之3之公共危險罪。其
    飲酒駕車，未注意車前狀況，而致告訴人乙○○受傷部分，
    係犯刑法第284條第1項前段之過失傷害罪。被告酒醉駕車行
    駛，因而致告訴人受傷，就其過失傷害罪部分，應依道路交
    通管理處罰條例第86條第1 項規定加重其刑。被告於肇事後
    被發覺前，即主動向員警黃子才承明係其騎車肇事而受裁判
    ，此有臺灣高雄地方法院辦理刑事案件電話記錄查詢表1 紙
    在卷可稽，就被告所犯過失傷害罪部分，合於自首要件，應
    依修正前刑法第62條前段規定減輕其刑，並依法先加後減之
    。被告行為後，刑法第62條自首規定已修正，並於95年7 月
    1 日施行，依刑事訴訟法第2 條第1 項比較新舊法結果，被
    告自首應適用舊法；被告所犯上開2 罪，犯意各別，行為互
    殊，應分論併罰。
三、原審因而適用道路交通管理處罰條例第86條第1項，刑法第
    185條之3、第284條第1項前段、第62條前段，第41條第1項
    ，罰金罰鍰提高標準條例第1條前段、第2條之規定，並審酌
    被告酒精測試值、告訴人所受之傷勢、被告過失之情節、被
    告雖未賠償告訴人所受之損害，惟非全然不予理會，及犯後
    坦承犯行態度良好等一切情狀，分別量處服用酒類不能安全
    駕駛動力交通工具而駕駛部分拘役50日、過失傷害部分有期
    徒刑4月，並諭知如易科罰金，均以300元折算1日；其認事
    用法，均無不合，量刑亦屬適當，公訴人循告訴人乙○○之
    請求，以原審量刑過輕提起上訴，指摘原判決不當，為無理
    由，應予駁回。又按「行為後法律有變更者，適用行為時之
    法律。但行為後之法律有利於行為人者，適用最有利於行為
    人之法律」，刑法第2 條第1 項定有明文。本件被告於犯罪
    時之刑法第41條第1 項前段規定：「犯最重本刑為5 年以下
    有期徒刑以下之刑之罪，而受6 個月以下有期徒刑或拘役之
    宣告，因身體、教育、職業、家庭之關係或其他正當事由，
    執行顯有困難者，得以1 元以上3 元以下折算1 日，易科罰
    金。」，其行為時之易科罰金折算標準，依修正前罰金罰鍰
    提高標準條例第2 條前段（現已刪除）規定，就其原定數額
    提高為100 倍折算1 日，則本件被告行為時之易科罰金折算
    標準，應以銀元300 元折算1 日，經折算為新臺幣後，應以
    新臺幣900 元折算為1 日。惟95年7 月1 日修正施行之刑法
    第41條第1 項前段則規定：「犯最重本刑為5 年以下有期徒
    刑以下之刑之罪，而受6 個月以下有期徒刑或拘役之宣告者
    ，得以新臺幣1,000 元、2,000 元或3,000 元折算1 日，易
    科罰金」，比較修正前後之易科罰金折算標準，以95年7 月
    1 日修正公布施行前之規定，較有利於被告，自應依刑法第
    2 條第1 項前段，適用修正前刑法第41條第1 項前段規定，
    定其折算標準。又行為後法律有變更者，依修正前刑法第2
    條第1 項之規定，以適用裁判時法為原則，如行為時法有利
    於行為人，則例外適用行為時法；依修正後刑法第2 條第1
    項規定，以適用行為時法為原則，惟如裁判時法有利於行為
    人，則例外的適用裁判時法。以往實務見解，認原判決未及
    比較適用新舊法時，上訴後，雖比較結果以舊法有利於行為
    人，而原判決別無其他撤銷事由，仍應由本院以此為由撤銷
    改判。惟修正後之規定係以適用行為時法為原則，因此原判
    決雖未及比較適用，然上訴本院後，經比較新舊法，行為後
    之法律並非較有利於行為人，仍應適用行為時法，則原判決
    適用行為時法即無不當，自不構成撤銷之事由，併予敘明。
四、又被告甲○○前未曾受有期徒刑以上刑之宣告，此有台灣高
    等法院被告全國前案紀錄表在卷可證，其於本院審理中業與
    告訴人成立民事和解，亦有高雄縣鳳山市調解委員會調解書
    1 份附卷可證，經此偵審程序，當知警惕，諒無再犯之虞，
    本院認所宣告之刑，以暫不執行為適當，併予諭知緩刑3 年
    ，以啟自新，又本件被告犯罪在新法施行前，新法施行後，
    緩刑之宣告，應適用新法，併此敘明（最高法院95年第8 次
    刑事庭會議決議參照）。
據上論斷，應依刑事訴訟法第368 條、刑法第74條第1 項第1 款
，判決如主文。
本案經檢察官沈紹嘉到庭執行職務。
中    華    民    國    95    年    9    月    19  日
                  刑事第七庭    審判長法  官  莊飛宗
                                      法  官  黃三友
                                      法  官  黃憲文
以上正本證明與原本無異。
不得上訴。
中    華    民    國    95    年    9    月    20  日
                                      書記官  施耀程
附錄本判決論罪科刑法條：
中華民國刑法第185條之3：
服用毒品、麻醉藥品、酒類或其他相類之物，不能安全駕駛動力
交通工具而駕駛者，處一年以下有期徒刑、拘役或三萬元以下罰
金。
中華民國刑法第284 條第1 項前段：
因過失傷害人者，處6 月以下有期徒刑、拘役或500 元以下罰金
，致重傷者，處1年以下有期徒刑、拘役或500元以下罰金。


司法院資訊處製作；財團法人民間司法改革基金會備份。
